【裁判字號】    99,台非,183
【裁判日期】    990618
【裁判案由】    違反毒品危害防制條例等罪
【裁判全文】
最高法院刑事判決              九十九年度台非字第一八三號
上  訴  人  最高法院檢察署檢察總長
被      告  甲○○
上列上訴人因被告違反毒品危害防制條例等罪案件，對於台灣板
橋地方法院中華民國九十七年十一月二十日第一審確定判決（九
十七年度易緝字第一六三號，起訴案號：台灣板橋地方法院檢察
署九十七年度毒偵字第二八八、二八九號），認為部分違背法令
，提起非常上訴，本院判決如下：
    主  文
原判決關於民國九十六年六月二十二日施用第二級毒品部分撤銷
。
上開撤銷部分，甲○○免訴。
    理  由
非常上訴理由稱：「按同一案件曾經判決確定者，應諭知免訴之
判決，刑事訴訟法第三百零二條第一款定有明文。本件被告甲○
○於民國九十六年六月二十二日五時許，在台北縣中和市○○路
六一一巷二弄二十九號一樓之住處，施用第二級毒品甲基安非他
命乙次，違反毒品危害防制條例案件，先經台灣板橋地方法院檢
察署於九十六年十一月二十一日以九十六年度毒偵字第八七三四
號聲請簡易判決處刑，並經同法院於九十六年十二月二十四日以
九十六年度簡字第八０三三號簡易判決判處有期徒刑五月，於九
十七年一月二十四日判決確定，有台灣板橋地方法院檢察署刑案
資料查註紀錄表、聲請簡易判決處刑及台灣板橋地方法院簡易判
決書各一份附卷可稽。嗣與上開犯罪事實同一（時間、地點及施
用第二級毒品甲基安非他命均同）之案件，再經台灣板橋地方法
院檢察署於九十七年一月三日以九十七年度毒偵字第二八八、二
八九號案件起訴，台灣板橋地方法院原應為免訴之判決，詎一時
未察，再於九十七年十一月二十日以九十七年度易緝字第一六三
號判決判處有期徒刑五月確定，顯有適用法則不當之違背法令。
案經確定，且對被告不利，爰依刑事訴訟法第四百四十一條、第
四百四十三條提起非常上訴，以資糾正」等語。
本院按：判決不適用法則或適用法則不當者，為違背法令，刑事
訴訟法第三百七十八條定有明文。又案件曾經判決確定者，應諭
知免訴之判決，亦為同法第三百零二條第一款所明定。所謂曾經
判決確定，係指同一案件曾經實體上判決確定者而言。查被告甲
○○於九十六年六月二十二日上午五時許，在台北縣中和市○○
路六一一巷二弄二十九號一樓（下稱員山路址）施用第二級毒品
甲基安非他命，旋於同日上午五時十分許，在台北市○○區○○
路與大理街口為警查獲並扣得甲基安非他命一包之犯行，前經台
灣板橋地方法院檢察署（下稱板橋地檢署）檢察官聲請以簡易判
決處刑（九十六年度毒偵字第八七三四號），由台灣板橋地方法
院（下稱板橋地院）於九十六年十二月二十四日以九十六年度簡
字第八０三三號刑事簡易判決論被告施用第二級毒品罪，累犯，
處有期徒刑五月，如易科罰金，以新台幣一千元折算一日，並為
相關從刑之宣告；業於九十七年一月二十四日確定在案（下稱前
案）。嗣板橋地檢署檢察官於九十七年一月二十五日，復以被告
於九十六年六月二十二日上午四時許，在員山路址施用甲基安非
他命，並於翌（二十三）日下午十一時許，在台北縣中和市○○
路六一一巷二弄二十號前為警查獲且扣得甲基安非他命二包之犯
罪事實，提起公訴（九十七年度毒偵字第二八八、二八九號）；
由板橋地院於九十七年十一月二十日以九十七年度易緝字第一六
三號刑事判決論被告施用第二級毒品罪，累犯，量處有期徒刑五
月（另就此部分所宣告之刑，與非常上訴意旨未指摘之被告於九
十六年五月二十九日施用第二級毒品部分所宣告之有期徒刑五月
，定其應執行刑為有期徒刑八月）確定（下稱本案）。此有台灣
高等法院被告前案紀錄表及前案與本案之偵查卷、刑事案件等相
關卷宗可按。次查被告於本案與前案之施用第二級毒品犯罪地點
（均在員山路址）及施用之毒品種類（均為甲基安非他命）相同
；至於施用之時間，前案雖泛稱被告係九十六年六月二十二日上
午「五時許」施用，然被告於前案之警詢時自白稱：伊「係在查
獲前一小時許」施用等語（見台灣台北地方法院檢察署九十六年
度毒偵字第一九八四號偵查卷第一０頁），與本案之施用時間九
十六年六月二十二日上午四時許相符。被告於本案與前案之施用
甲基安非他命犯行，應屬同一案件。乃板橋地院為本案之刑事判
決時，疏未察覺前案已判決確定，竟復對被告為有罪之科刑判決
，自有適用法則不當之違背法令。案經確定，且於被告不利，非
常上訴意旨執以指摘，洵有理由，應由本院將原判決關於本案部
分撤銷，另行判決免訴，以資救濟。
據上論結，應依刑事訴訟法第四百四十七條第一項第一款、第三
百零二條第一款，判決如主文。
中    華    民    國  九十九  年    六    月   十八   日
                      最高法院刑事第七庭
                          審判長法官  林  永  茂
                                法官  蘇  振  堂
                                法官  蕭  仰  歸
                                法官  林  立  華
                                法官  陳  世  淙
本件正本證明與原本無異
                                      書  記  官
中    華    民    國  九十九  年    六    月  二十二  日
                                                      Q

司法院資訊處製作；財團法人民間司法改革基金會備份。
